【裁判字號】    96,上訴緝,7
【裁判日期】    970104
【裁判案由】    傷害致重傷
【裁判全文】
臺灣高等法院刑事判決                 96年度上訴緝字第7號
上  訴  人  臺灣桃園地方法院檢察署檢察官
被      告  甲○○
                    （現於臺灣桃園監獄另案執行中）
指定辯護人  本院公設辯護人陳德仁
上列上訴人因被告傷害致重傷案件，不服臺灣桃園地方法院93年
度訴字第1904號，中華民國94年9月7日第一審判決（起訴案號：
臺灣桃園地方法院檢察署93年度偵字第10357 號），提起上訴，
本院判決如下：
    主  文
上訴駁回。
    事  實
一、甲○○（綽號弱智，業於96年11月14日撤回上訴）於民國（
    下同）93年2月29日凌晨2時30分許，偕同白家宇（本院另案
    審理中），行經桃園縣桃園市○○○街與正康一街口，適乙
    ○○與友人陳玟溢、趙宇捷、黃柏文（起訴書誤載為黃伯文
    ）、陳育琳等人在該處聊天，陳玟溢誤以為來者是其熟識之
    人，乃看了白家宇一眼，卻因此引起白家宇不滿，對其怒稱
    ：「看啥肖」（臺語），並以拳頭毆打陳玟溢臉部2 下（未
    成傷），恰在旁之乙○○正在撥打行動電話，甲○○見狀誤
    以為乙○○要找人相助，旋以電話聯繫斯時正在「世紀舞廳
    」跳舞之謝宗昇（綽號冬瓜，業經本院判決確定），並由謝
    宗昇招來其他真實姓名年籍不詳綽號「小簡」、「小貓」、
    「紹偉」等十餘名已滿18歲之男子前來，因乙○○等人尚未
    離去，甲○○、謝宗昇、白家宇、「小簡」、「小貓」、「
    紹偉」及上開其餘到場助陣之男子，乃共同基於給乙○○、
    陳玟溢教訓之普通傷害犯意聯絡，徒手或分持現場撿拾之木
    棍（未扣案）、石頭、安全帽、機車大鎖等工具，在前開地
    點，追打乙○○及陳玟溢，迨陳玟溢被毆倒地後，即群集圍
    毆乙○○，而甲○○、謝宗昇及上述參與傷害乙○○之人，
    客觀上均可預見其等人數眾多且年輕力壯，不論徒手或以上
    開硬質物品隨意揮擊乙○○身體，均甚有可能傷及乙○○要
    害導致包括內臟破裂以致割除之重傷害結果，主觀上雖均無
    此預見，卻於混亂圍毆之際，有人持木棍揮擊到乙○○腹部
    ，致使乙○○受有創傷性脾臟破裂致脾臟割除及左側腎臟挫
    傷、頭皮撕裂傷及疑左側少量顱內出血之重傷害，另陳玟溢
    則受有左肩、右手指骨折及左手肘挫傷之普通傷害（陳玟溢
    傷害部分未據告訴）。嗣員警據報趕往現場處理，甲○○、
    謝宗昇及其餘圍毆之人四散逃離，員警除當場扣得安全帽3
    個、石塊1個、機車大鎖1個，經乙○○告知被毆之際曾聽聞
    現場有綽號「冬瓜」（即謝宗昇）者，乃循線查知上情。
二、案經乙○○訴由桃園縣政府警察局桃園分局報告臺灣桃園地
    方法院檢察署檢察官偵查起訴。
    理  由
壹、証據能力部分：
    按「被告以外之人於審判外之言詞或書面陳述，除法律有規
    定者外，不得作為證據」，刑事訴訟法第159條第1項定有明
    文，此即學理上所稱「傳聞證據排除法則」。而依上開法律
    規定，傳聞證據原則上固無證據能力，但如法律別有規定者
    ，即例外認有證據能力。又被告以外之人於審判外之陳述，
    雖不符同法第159條之1至第159條之4之規定，但經當事人於
    審判程序同意作為證據，法院審酌該言詞陳述或書面陳述作
    成時之情況，認為適當者，亦得為證據。當事人、代理人或
    辯護人於法院調查證據時，知有第159條第1項不得為證據之
    情形，而未於言詞辯論終結前聲明異議者，視為有前項之同
    意，此則據同法第159條之5規定甚明。經查，本判決後開所
    引用之各該被告以外之人於審判外之陳述，皆屬傳聞證據，
    惟被告甲○○及其辯護人以及公訴檢察官雖知上開證據資料
    為傳聞證據，但於本院準備程序及審判期日中則均表示無意
    見而不予爭執，且迄至言詞辯論終結前亦未再聲明異議，本
    院審酌上開證據資料製作時之情況，尚查無違法不當及證明
    力明顯過低之瑕疵，亦認為以之作為證據應屬適當，故揆諸
    前開法律規定與說明，爰逕依刑事訴訟法第159條之5之規定
    ，認前揭證據資料均例外有證據能力。
貳、實體部分：
一、訊之被告甲○○對於上開犯罪事實坦承不諱，核與同案被告
    謝宗昇於警詢時自白情節大致相符。再參諸，證人即被害人
    乙○○於原審審理時證稱：「地點我不會說，我跟陳玟溢、
    趙宇捷、黃柏文一起在桃園中正路裡面的夜市，要回去時，
    陳玟溢就看了路邊的人一眼，對方就用臺語說『看啥肖』，
    就與陳玟溢發生衝突，那個人就打陳玟溢臉部1拳，並且那
    個人就打電話叫人來，後來隔了沒有多久，他們10幾個人就
    從另一邊衝過來打我們。有人手上拿了安全帽、磚塊、機車
    大鎖、跟類似鐵條的東西，打我跟陳玟溢，陳玟溢就被一群
    人追，我是當場就被7、8個人打倒在地上。有人用磚塊打我
    頭部，還有被持類似鐵條的人打肚子。後來如何停止的我也
    不知道。」、「我（在警察局）所指認（打我）的那個人就
    是『弱智』甲○○。」、「警察只讓我指認一個，就是弱智
    ，另一位是弱智的朋友，謝宗昇部分我並沒有指認到，當時
    他也沒有至警局。」、「當時在警局時，警察就讓我看謝宗
    昇的照片，我就憑照片認出謝宗昇。」、「他（即在庭之甲
    ○○）就是弱智，他當天有打我，如何打的我不知道，我當
    天有看到他。」、「冬瓜、阿憲是何人我都不知道，也是在
    現場聽到有人在叫，我才跟警察說的。」（見原審卷第91至
    96頁），亦與被告自白情節相符，且被告甲○○未曾主張職
    司偵查職務之司法警察人員或檢察官有何強暴、脅迫及其違
    法取供之情，是被告甲○○之前揭於警訊中之自白，顯具任
    意性，且與事實相符，自得為本件認定事實之證據。
  (二)再者，證人即現場目擊者黃柏文於原審審理時證稱：「當時
    是在桃園市○○路上的好樂迪旁邊，……我們在那裡聊天，
    聊一聊之後就打算回家，接著有4、5個人走過來，陳玟溢就
    看他們，其中一人就走過來跟陳玟溢說『看什麼』，乙○○
    就跟人家說『沒有什麼事』並且道歉，那個人跟乙○○說『
    不關你的事情』並將他推開，並用手打陳玟溢的臉幾下，…
    …當時乙○○正準備打電話找他的姑丈，至於要做什麼我也
    不清楚，那時那個人看到乙○○在打電話以為是要找人過來
    ，那個人也就打電話叫樓上世紀舞廳的人下來，當時我們是
    在世紀舞廳的樓下。約過了2、3分鐘，有十幾二十人從世紀
    舞廳下來，他們手上有拿木棍、棒球棒、木板、鐵條，下來
    後看到人就直接打，打到陳玟溢、乙○○，他們拿上面的東
    西分兩群用手上的武器分別毆打乙○○、陳玟溢。」、「分
    成兩群打他們2 人的，乙○○是站在原處被打，陳玟溢是從
    旁邊的路跑，就被他們追，後來被追到，在被追到的地方打
    。陳玟溢被打時，乙○○已經被打了。」、「我看到有人用
    磚頭打乙○○的頭。」、「（聽到現場之人喊叫）好像是『
    冬瓜』。」（見原審卷第178至182頁）。又證人即現場目擊
    者趙宇捷於原審審理時證稱：「當時我、乙○○、陳玟溢、
    黃柏文及我的女友陳育琳在中正一街與正康一街的路口聊天
    ，那邊大概是在世紀舞廳附近，聊天時有一群人，忘記是幾
    個人……我朋友陳玟溢以為其中一個是他認識的朋友，就一
    直盯著他看，那群人中一個高個子的人就說「看啥肖」（臺
    語）……陳玟溢發現不是認識的人，陳玟溢就先跟他們道歉
    ……（那位高個子的人）往陳玟溢的頭部約在額頭的地方揮
    打了2 拳，我們就把陳玟溢拉開，那個人就停手，並說『你
    等著吧』，……那時高個子的旁邊有個較矮頭髮染色帶金的
    人，在打電話說『出事情了，我們在與人吵架，叫樓上的人
    下來』，我們聽到了，就趕快跟他們那群人再道歉，說我們
    認錯人了……他們就轉身往世紀舞廳的方向走了，我們以為
    沒事了，就想要回家了，約過了4、5分鐘，就有一群人，我
    是感覺超過20個人，……有打電話的矮個子頭髮染金的那個
    人，因為矮個子的人在打電話時，面對著我，我有看到他的
    臉跟頭髮，所以對他印象深刻。他們就從世紀舞廳樓下轉角
    的一個便利超商方向走出來，他們就衝向我們，打電話那個
    頭髮染金的人就用手指陳玟溢，並用臺語說『就是他』，那
    群人就全部衝向陳玟溢，陳玟溢反應就轉身要跑，將近一半
    以上的人就去追陳玟溢，剩下的一半人，站在我們那個地方
    ，乙○○就向站在我們那個地方的其中一人說『我們已經道
    歉了，為何還要這樣？』，那時後面就有一個矮個子的但不
    是頭髮染金的人，他就拿一個類似磚頭的物品，往乙○○的
    頭的後方打下去……乙○○的頭部就流血了……這時因為乙
    ○○已經受傷了，我要向他拿手機去叫救護車，乙○○手伸
    進口袋拿出手機交給我時，對方的人看到了，以為我們要叫
    人來幫忙，那群人就再一起打乙○○，我只記得有人用棍子
    、有人用安全帽、有人用機車大鎖一起打，因為當時我在講
    手機，所以我沒有看清楚人數，其中拿棍子的人有往我這邊
    揮了一下，因為我閃開了，所以他又跑去打乙○○。乙○○
    沒有倒地，是有人拿棍子揮打乙○○的腰部，安全帽往乙○
    ○的身上丟，機車大鎖也是打頭部，被打之後，乙○○全身
    都是血，頭部的血也一直流，乙○○總計被打時間約有5 分
    鐘，對方最後一個人持棍棒揮打乙○○的腰部後，他們就一
    起離去。」（見原審卷第45至47頁）；證人即被害人陳玟溢
    於原審審理時證稱：「當天總共有乙○○、黃柏文、趙宇捷
    、趙的女友、我一共5人，……在正康一街與中正一街口…
    …有3、4個人從我後面經過，方向是往中正路的世紀舞廳方
    向，其中一人我看好像是我認識的，就大約看了一下子，他
    們其中一位比較高的就用臺語講了「看啥肖」，……我發現
    是不認識的人，我就跟高個子的人道歉，趙宇捷、乙○○也
    接著跟他們道歉，高個子的人站到我面前時，又跟我說「你
    是在看啥肖」，我還是繼續跟他道歉，他就用右手打我的左
    側太陽穴附近，約1拳還是2拳。我被打之後，他們就往中正
    路世紀舞廳走去，有一個比較矮的我記得他的臉（之後我知
    道他的名字就是甲○○），他就打電話用臺語說『上面的人
    下來』，他就往世紀舞廳的方向走了，我就聽不清他說了什
    麼，約5 分鐘之後，就有一群人從世紀舞廳的方向衝過來，
    當時我聽到有人說『就是他、就是他』的聲音時，我是背對
    中正路的方向，我轉頭看，看到十幾二十人衝過來，我就馬
    上往正康二街方向跑，跑了約50公尺，就被他們追到，並持
    木棍打倒在地上，追過來的人印象中有5、6個，打我的人我
    有看到，但是對於長相沒有印象。至於木棍是我親眼所見，
    當時我有用手擋住，就被打到手、頭，全身都有被打到。後
    來不知道為何，打我的那群人就往乙○○的方向跑去，一開
    始乙○○被打我沒有看到，是我被打之後，那些打我的人都
    不見了，我就往他們離開的方向去看，才看到打我的人拿木
    棍衝過去打乙○○，跟原本就在那裡打乙○○的人一起打乙
    ○○，他們衝過去之後，警察很快就來了，他們看到警察來
    就跑掉。……當時我身上有輕微的右手臂及右手小姆指骨折
    ，我回到乙○○被打的地方，看到那裡留有安全帽、磚塊、
    木棍。」、「我去桃園分局認人時，有見過甲○○，所以我
    確定他就是打電話的人，所以我才在檢察官訊問時，說甲○
    ○就是打電話的人。」（見原審卷第50至52頁）；證人即現
    場目擊者陳育琳於原審審理時證稱：「陳玟溢喝酒醉，我們
    要哄他回家，正要叫他回家的時候，有一群人大約4、5個人
    走過來。陳玟溢就看著他們，以為是認識的人，他們4、5個
    人就很不高興，就跟陳玟溢說『你是在看什麼？』，陳玟溢
    就說『只是以為你們是我認識的人』，後來不知道為什麼，
    他們其中1 個比較高的人就出手打陳玟溢，用拳頭打他的左
    臉。那人打陳玟溢之時，旁邊他們那群裡有1 位比較矮的人
    打手機，在講叫人下來之類的話，打完陳玟溢之後，他們就
    走了。過沒有幾分鐘，他們又同樣一群4、5個帶著另外的一
    群人，約有20人衝過來，他們衝過來時這些人手上並沒有拿
    東西，他們衝向乙○○及陳玟溢，他們是看到地上有什麼就
    撿起來打，我看到他們有撿木棍、磚頭。我記得全部的男生
    都有被打，其中陳玟溢、乙○○被打的比較嚴重。他們是分
    成2 團打的，分別是打陳玟溢跟乙○○，陳玟溢有跑開，打
    他的人有追他，陳玟溢有被追到，追到了繼續被打。」、「
    乙○○是被用磚頭打頭，有被木棍從後面打腰部。」（見原
    審卷第204、205頁）。該等證人就本件事實發生之經過之證
    述，核與被告甲○○及共犯謝宗昇於警訊之自白情節大致相
    吻合，益證，被告甲○○於警訊及本院準備程序及審理中之
    自白非虛。至毆打之細節或略有差異，然此乃記憶及陳述能
    力之差誤，尚無礙被告甲○○及共犯謝宗昇2 人自白與事實
    相符之認定，併此說明。
  (三)另本案查獲經過，亦經證人即承辦員警李哲祥於原審審理時
    證稱：「我們接到同安派出所的公文，乙○○被傷害一案，
    乙○○於筆錄上有提及綽號『小偉』、『冬瓜』、『阿憲』
    共同毆打他，我們從世紀舞廳的線民打聽到的資料，綽號『
    冬瓜』應是謝宗昇，就先通知謝宗昇來警局刑事組協助處理
    ，他說當天是綽號『弱智』的人，請他去幫忙『相挺』（臺
    語）。……我又向世紀舞廳的線民打聽，知道弱智就是甲○
    ○，並請該線民請甲○○到刑事組協助偵辦。」等語翔實（
    見原審卷第55頁）。此與被告甲○○及共犯謝宗昇於原審審
    理時，自承其等之綽號分別為「弱智」、「冬瓜」及被查獲
    之經過（見原審卷第23頁），互核一致，益證，被告甲○○
    、共犯謝宗昇於警訊之自白，應非虛假，足堪採信。又本件
    事端乃因共犯白家宇所引起，被告甲○○乃電召共犯謝宗昇
    偕同綽號「小簡」、「小貓」、「紹偉」等十餘名已滿18歲
    之男子到場，業據被告甲○○、共犯謝宗昇於原審第一次準
    備程序供述明白（見原審卷第22、23頁），且證人即共犯白
    家宇於本院審理時，亦自承案發當時確實在場，而其等到場
    之目的均在處理與被害人陳玟溢、告訴人乙○○間之衝突，
    並欲給予教訓，故當係互為利用他人之行為而達共同之目的
    ，應認彼此間有傷害之犯意聯絡及行為分擔。從而，被告甲
    ○○與共犯謝宗昇、白家宇以及其他不詳姓名綽號「小簡」
    、「小貓」、「紹偉」等十餘名已滿18歲之男子間有普通傷
    害之犯意連絡堪予認定。
  (四)此外，並有共犯謝宗昇指認被告甲○○之口卡片、扣押物品
    清單（見偵查卷第9、21 頁）、案發現場照片（見原審卷第
    141頁）及扣案之安全帽3個、石塊1個、機車大鎖1個足資佐
    證。另被害人乙○○受有創傷性脾臟破裂致脾臟割除及左側
    腎臟挫傷、頭皮撕裂傷及疑左側少量顱內出血之傷害，亦有
    敏盛綜合醫院診斷證明書（見偵查卷第20頁）在卷可稽，而
    脾臟在醫學上之見解，縱使與健康無重大影響，但究屬人身
    臟器之一，既毀敗至不治而割除，被害人乙○○所受傷勢應
    屬重傷害無誤（最高法院89年度臺上字第3263號判決要旨參
    照）。另刑法第10條第4 項有關重傷之定義，計分為關於生
    理機能重傷之規定（第1款至第5款）及關於生理機能以外身
    體與健康重傷之規定（第6 款），而刑法固於94年2月2日修
    正公布並於95年7月1日施行，但其中刑法第10條第4 項重傷
    害定義之規定，僅就第1款至第5款有關生理機能重傷之範圍
    及程度加以修正放寬，但對於第6 款有關生理機能以外身體
    與健康重傷之規定並未修正，是就本件被告而言，就此重傷
    害之認定自不生新舊法比較之問題，而應依一般法律適用之
    原則，適用現行、有效法律刑法第10條第4項第6款之規定，
    為合於重傷與否之判準，併此說明。
  (五)被害人乙○○受有重傷害之事實，業如前述。按刑法上傷害
    人致重傷罪或重傷害罪之區別，應以行為人於加害時有無使
    人受重傷之故意為斷。個案中，有關重傷害犯意之有無，則
    應斟酌事發經過之相關事證，包括被害人受傷部位、所用兇
    器、行為當時之具體情況等一切情狀綜合研判。本案被告甲
    ○○及共犯白家宇因細故對被害人乙○○、陳玟溢等人心生
    不滿，然街頭相遇之前並別其他仇隙，且被告甲○○及共犯
    謝宗昇以及其餘到場參與鬥毆之人傷害乙○○之方式，或係
    徒手為之，或係臨時撿拾現場之木棍、石頭、安全帽、機車
    大鎖為之，並非事先備妥兇器持以行兇，尚難認其等於行兇
    之初有使對方因此受到毀敗身體機能或不可回復之重傷害之
    故意。是被害人乙○○雖在多人圍毆之下，受有如前所述之
    重傷害結果，但此應在被告甲○○及共犯謝宗昇、白家宇以
    及其他參與鬥毆之人本然犯意之外，亦非其等所預期發生而
    不違背本意。另按刑法上之加重結果犯，為客觀上可以預見
    ，但於主觀上未預見。本案被告甲○○及共犯謝宗昇、白家
    宇以及其他參與圍毆之人初雖無重傷害之犯意，但斟酌其等
    非完全無社會經驗之人，且均知悉己方人數眾多、年輕力壯
    ，客觀上自能預見其等不論徒手或以前述硬質物品隨意揮擊
    乙○○身體，均甚有可能誤傷及被害人乙○○要害，導致重
    傷害結果，雖其等主觀上無預見被害人乙○○重傷害之結果
    ，仍應就傷害被害人乙○○之身體而使之受重傷害之結果負
    責。至被害人乙○○及其餘現場目擊證人，雖均無法明確指
    認係何人持棍棒揮擊被害人乙○○之腹部致其受重傷，然按
    共同實施犯罪行為之人，在合同意思範圍以內，各自分擔犯
    罪行為之一部，相互利用他人之行為，以達其犯罪之目的者
    ，即應對於全部所發生之結果，共同負責（最高法院28年上
    字第3110號判例要旨參照）。而上開之意思聯絡，不限於事
    前有所謀議，即僅於行為當時有共同犯意之聯絡者，亦屬之
    ，且其表示之方法，不以明示通謀為必要，即相互間有默示
    之合致，亦無不可（最高法院85年度臺上字第5095號判決要
    旨參照）。被告甲○○及共犯謝宗昇、白家宇以及其餘參與
    圍毆之人既基於犯意聯絡共同傷害，則造成被害人乙○○重
    傷之結果，即係其等共同傷害所造成，並無區別由何人下手
    之必要，自均應負共同傷害致重傷罪責。
  (六)綜上所述，被告甲○○所辯顯係事後卸責之詞，不足採信。
    其共同傷害人之身體致重傷之犯行明確，應依法論科。
二、核被告甲○○所為，係犯刑法第277條第2項後段之傷害人之
    身體致重傷罪。又按被告行為後，94年2月2日修正公布之刑
    法（下稱新刑法，而95年7月1日修正施行前刑法則稱舊刑法
    ）已於95年7月1日施行，新刑法第2條第1項「行為後法律有
    變更者，適用行為時之法律。但行為後之法律有利於行為人
    者，適用最有利於行為人之法律」之規定，係規範行為後法
    律變更所生新舊法律比較適用之準據法，於新法施行後，自
    應適用新法第2條第1項之規定，為「從舊從輕」之比較；又
    比較新舊法時，應就罪刑有關之共犯、未遂犯、想像競合犯
    、牽連犯、連續犯、結合犯，以及累犯加重、自首減輕暨其
    他法定加減原因（如身分加減）與加減例等一切情形，綜其
    全部罪刑之結果而為比較後，再適用有利於行為人之法律處
    斷，而不得一部割裂分別適用不同之新舊法（最高法院24年
    上字第4634號、29年上字第964 號判例意旨、最高法院95年
    度第8 次刑事庭會議決議參照）。經查：刑法第28條有關共
    犯之規定，修正前第28條規定：「二人以上共同實施犯罪之
    行為者，皆為正犯」，修正後則規定：「二人以上共同實行
    犯罪之行為者，皆為正犯」，亦即修正後規定，係將原來共
    同正犯之共同「實施」犯罪，改為共同「實行」犯罪，剔除
    完全未參與犯罪相關行為「實行」之「陰謀共同正犯」及「
    預備共同正犯」，是修正後之共同正犯之可罰性要件之範圍
    業已限縮，乃屬行為可罰性要件之變更，自應比較新舊法，
    惟本案被告甲○○與共犯謝宗昇、白家宇及綽號「小簡」、
    「小貓」、「紹偉」等其他參與圍毆之人，係共同為上開傷
    害致重傷之犯罪行為，不論適用修正前、後之刑法第28條規
    定，被告甲○○與共犯謝宗昇、白家宇及綽號「小簡」、「
    小貓」、「紹偉」等其他參與圍毆之人均應成立共同正犯，
    經比較修正前、後之規定，修正後之刑法非有利被告，揆諸
    前揭最高法院決議所揭示之罪刑綜合比較原則，依刑法第2
    條第1 項前段之規定，應整體適用行為時即修正前之規定。
    是被告甲○○與共犯謝宗昇、白家宇及綽號「小簡」、「小
    貓」、「紹偉」等其他參與圍毆之人間就上開傷害致重傷之
    犯行，有犯意之聯絡及行為之分擔，應依行為時即修正前刑
    法第28條之規定論以為共同正犯。又被告甲○○與共犯謝宗
    昇、白家宇、「小簡」、「小貓」、「紹偉」及其餘參與毆
    打被害人乙○○等已滿18歲之男子間（無證據證明該數人中
    有未滿18歲之人，故從有利被告之認定；又同時同地基於同
    一原因圍毆被害人乙○○並使其受重傷，有犯意之聯絡及行
    為之分擔，且當時既無從明確分別圍毆之對象，顯係基於一
    共同之犯意分擔實施行為，應成立共同正犯，並同負加重結
    果之全部罪責（最高法院69年臺上字第1931號判例要旨參照
    ）。
三、原審細為審究，認被告甲○○上開犯行事證明確，依（修正
    前）刑法第28條、刑法第277條第2項後段之規定，並說明審
    酌被告甲○○僅因細故，即恃強糾眾為傷害暴力行為，對社
    會治安及被害人人身安全之危害非輕之情節，事後於警詢、
    偵訊時雖一度坦承犯行，但於原審審理時翻異其詞之犯後態
    度，及其等智識程度、生活狀況、犯罪目的、犯罪對被害人
    所生之損害及素行等情狀及原審公訴人具體求刑，而判處被
    告有期徒刑3年6月，以及參酌被告甲○○、共犯謝宗昇及證
    人李承翰、陳育琳之證述，認扣案之安全帽3個、石塊1個、
    機車大鎖1 個，尚難遽認扣案之物為被告甲○○或其餘共犯
    謝宗昇等人所有供犯罪所用之物，不併另為沒收之諭知。認
    事用法並無不合，量刑亦屬適當。檢察官上訴指稱原判決判
    處被告甲○○3年6月，量刑過輕云云，然審究起訴檢察官於
    起訴書中具體求刑有期徒刑3年6月，原判決即已審酌前述各
    情，並依檢察官起訴書之請量處有期徒刑3年6月，復非量處
    最低度之刑，且被告於本院審理中已坦承犯行，並表願與告
    訴人和解之意，惟因告訴人去向不明，經傳未到庭，至無法
    進一步為和解之協商，是被告甲○○犯後難謂全無悔意，本
    院審究前情，亦認量處被告甲○○有期徒刑3年6月尚屬允當
    ，檢察官執此上訴，為無理由，應予駁回。
四、又行為後法律有變更者，依修正前刑法第2條第1項之規定，
    以適用裁判時法為原則，如行為時法有利於行為人，則例外
    適用行為時法；依修正後刑法第2條第1項規定，以適用行為
    時法為原則，惟如裁判時法有利於行為人，則例外的適用裁
    判時法。以往實務見解，認原判決未及比較適用新舊法時，
    上訴後，雖比較結果以舊法有利於行為人，而原判決別無其
    他撤銷事由，仍應由本院以此為由撤銷改判。惟修正後之規
    定係以適用行為時法為原則，因此原判決雖未及比較適用，
    然上訴本院後，經比較新舊法，行為後之法律並非較有利於
    行為人，仍應適用行為時法，則原判決適用行為時法即無不
    當，自不構成撤銷之事由，併此敘明。
據上論斷，應依刑事訴訟法第368條，判決如主文。
本案經檢察官張金塗到庭執行職務。
中    華    民    國    97    年    1     月    4     日
                  刑事第十五庭審判長法  官  吳昭瑩
                                    法  官  李正紀
                                    法  官  李釱任
以上正本證明與原本無異。
如不服本判決，應於收受送達後十日內向本院提出上訴書狀，其
未敘述上訴之理由者並得於提起上訴後十日內向本院補提理由書
（均須按他造當事人之人數附繕本）。
                                    書記官  洪秋帆
中    華    民    國    97    年    1     月    7     日
附錄：本案論罪科刑法條全文
刑法第277條
傷害人之身體或健康者，處 3 年以下有期徒刑、拘役或 1 千元
以下罰金。
犯前項之罪因而致人於死者，處無期徒刑或 7 年以上有期徒刑；
致重傷者，處 3 年以上 10 年以下有期徒刑。


司法院資訊處製作；財團法人民間司法改革基金會備份。
